臺灣臺中地方法院刑事判決　　　　　　　94年度易字第2401號
公　訴　人　臺灣臺中地方法院檢察署檢察官
被　　　告　乙○○
上列被告因詐欺案件，經檢察官提起公訴（94年度偵字第17898
號），經本院合議庭裁定改依簡式審判程序審理，判決如下：
    主    文
乙○○幫助意圖為自己不法之所有，以詐術使人將本人之物交付
，處有期徒刑參月，如易科罰金，以參佰元折算壹日。
    犯罪事實
一、乙○○因經濟困難，於民國九十四年二月間某日，見報紙上
    貸款之廣告，而依廣告上之電話聯絡，某真實姓名、年籍不
    詳之成年男子，借款新臺幣（下同）一萬五千元予乙○○。
    嗣因乙○○無力清償前開借款，該不詳之成年男子要求乙○
    ○申請金融機關帳戶供其使用，以抵償借款，乙○○可預見
    將自己帳戶借予他人使用，足供他人詐騙財物，仍不違背其
    本意，於九十四年四月十五日，在臺中縣烏日鄉○○路六一
    六號，申請臺灣中小企業銀行烏日分行帳號0000000
    0000000號活期存款帳戶後，即在臺灣中小企業銀行
    烏日分行門口，將上開活期存款帳戶存摺暨該帳戶之金融卡
    、金融卡密碼，交予該名不詳之成年男子。嗣經該名不詳之
    成年男子將前揭存款帳戶存摺暨該帳戶之金融卡、金融卡密
    碼，提供予詐欺集團詐騙他人財物。該詐欺集團基於意圖為
    自己不法所有之犯意，於九十四年五月初某日，以電話聯絡
    甲○○，佯稱甲○○抽中其公司有獎徵答獎項，可在澳門威
    尼斯使用港幣二十七萬元，惟需先繳納手續費及稅金八萬六
    千二百九十元，始可使用該筆獎金，使甲○○誤以為真，陷
    於錯誤，而依指示將八萬六千二百九十元匯入乙○○前開臺
    灣中小企業銀行烏日分行銀行帳戶。嗣甲○○於匯款後，發
    覺情況有異，始知受騙。
二、案經臺中縣警察局烏日分局報告臺灣臺中地方法院檢察署檢
    察官偵查起訴。
    理    由
一、訊據被告乙○○對於前開時、地，將其申請之臺灣中小企業
    銀行烏日分行帳號00000000000000號活期存
    款帳戶之存摺、金融卡、金融卡密碼，交予真實姓名、年籍
    之成年男子使用，以抵償欠款之事實坦承不諱，且查被害人
    甲○○受真實姓名、年籍不詳之人，詐以抽中獎項之名義，
    要求被害人甲○○匯款支付手費及稅金，使被害人甲○○誤
    以為真，而依指示匯款八萬六千二百九十元至被告前揭臺灣
    中小企業銀行烏日分行帳戶乙情，業據甲○○於警詢時指述
    在卷，並有臺灣中小企業銀行烏日分行九十四年六月二十三
    日九四烏日字第○九四○○○○二五六號函暨所附具之開戶
    資料、交易明細、郵政跨行匯款申請書等在卷可稽。是該真
    實姓名不詳之人士顯具意圖為自己不法所有之犯意，以抽中
    獎項為詐術，使被害人甲○○陷於錯誤，而將本人之財物交
    付，該等真實姓名、年籍不詳之人應係犯詐欺取財罪甚明。
    再被告於本院審理時坦承，確有將其所有之前揭金融帳戶存
    摺、金融卡、金融卡密碼等物，交予不詳之成年男子使用，
    以抵償債務，且觀之被告前開帳戶交易資料，於被告九十四
    年四月十五日交付該帳戶後，迄本案查獲時止，確有被害人
    甲○○所匯入款項匯進及提出之紀錄，足見被告前揭自白非
    虛。復按銀行或郵局活期帳戶可供款項之存匯、提領，係一
    般人均可輕易申請開設，並無任何資格條件之限制，此為具
    備普通知識經驗之一般人在日常生活經驗所俱知之常識。故
    如非係以「借人頭」之手法，欲利用他人之帳戶以詐騙財物
    ，豈須付費購買他人之帳戶。被告係年紀三十歲之人，對於
    前揭一般生活經驗常識，應知之甚詳，竟將金融帳戶資料提
    供借予素不相識之人士使用，顯然可得預見該不詳人士係透
    過借用其帳戶，以行詐騙他人財物之犯行，而躲避警方追查
    。則被告前揭自白確與事實相符，是本件罪証已甚明確，被
    告犯行堪以認定，應予依法論科。
二、按幫助犯之成立，主觀上行為人須有幫助故意，客觀上須有
    幫助行為。且幫助犯係從屬於正犯而成立，並無獨立性，故
    幫助犯須對正犯之犯罪事實，具有共同認識而加以助力，始
    能成立，其所應負責任，亦以與正犯有同一認識之事實為限
    ，若正犯所犯之事實，超過其共同認識之範圍時，則幫助者
    事前既不知情，自不負責。從犯對正犯行為所認識之內容，
    如與正犯所發生之事實不一致時，應僅就其所認識之範圍負
    責。查，被告基於幫助詐欺取財之不確定故意，交付前揭存
    摺、金融卡、金融卡密碼，供不詳之成年男子使用，經該名
    不詳之成年男子交付予詐騙集團作為犯詐欺取財之用，被害
    人甲○○確受詐欺集團詐欺取財得逞等節，已如前述，是核
    其所為，係犯刑法第三十條第一項前段、第三百三十九條第
    一項之幫助詐欺取財罪。被告幫助他人犯詐欺取財罪，係從
    犯，爰依刑法第三十條第二項之規定，按正犯所犯詐欺取財
    罪之刑減輕之。爰審酌被告犯罪之動機、目的，提供其所有
    帳戶供犯罪使用，嚴重破壞犯罪查緝工作、影響社會治安及
    金融秩序，惟被告犯後已坦承犯行，足見其犯罪後深表悔意
    ，態度良好，本件被告僅提供一本帳戶等一切情狀，量處如
    主文所示之刑，並諭知易科罰金之折算標準，以資懲儆。
據上論斷，應依刑事訴訟法第二百七十三條之一第一項、第二百
九十九條第一項前段，刑法第三百三十九條第一項、第三十條第
一項前段、第二項、第四十一條第一項前段，罰金罰鍰提高標準
條例第一條前段、第二條，判決如主文。
中　　華　　民　　國　　94　　年　　12　　月　　30　　日
                        臺灣臺中地方法院刑事第五庭
                                法  官  劉麗瑛
上正本證明與原本無異。
如不服本判決，應於送達後十日內向本院提出上訴狀（須附繕本
），上訴於臺灣高等法院臺中分院。
                                書記官  游智凱
中　　華　　民　　國　　94　　年　　12　　月　　30　　日
附錄論罪科刑法條
刑法第30條
幫助他人犯罪者，為從犯。雖他人不知幫助之情者，亦同。
從犯之處罰，得按正犯之刑減輕之。
刑法第339條第1項
意圖為自己或第 3 人不法之所有，以詐術使人將本人或第 3 人
之物交付者，處五年以下有期徒刑、拘役或科或併科1000元以下
罰金。
